臺灣彰化地方法院刑事判決　　　　　　　 96年度易字第716號
公　訴　人　臺灣彰化地方法院檢察署檢察官
被　　　告　乙○○
上列被告因偽造文書案件，經檢察官聲請簡易判決處刑（96年度
偵字第35 0號），本院認不得以簡易判決處刑，經改用通常程序
審理後，依簡式審判程序判決如下：
    主  文
乙○○行使偽造私文書，足以生損害於公眾及他人，累犯，處有
期徒刑捌月，減為有期徒刑肆月，如易科罰金以新臺幣壹仟元折
算壹日。偽造之內政部警政署國道公路警察局舉發違反道路交通
管理事件通知單第一聯違規駕駛人收執聯壹紙及附表所示偽造之
「甲○○」署押共貳拾柒枚（含署名拾枚及指印拾肆枚）均沒
收。
  犯罪事實及理由
一、本件犯罪事實除補充及更正如下外，其餘均與檢察官聲請簡
    易判決處刑書之記載相同，茲引用之（如附件）：
    被告乙○○係在內政部警政署國道公路警察局公警局第三警
    察隊員林分隊製作警詢筆錄時，接續在附表編號1 至6 所示
    之酒精濃度測定紀錄表、汽車駕駛人酒後生理協調平衡檢測
    紀錄表、內政部警政署國道公路警察局第三警察隊調查筆錄
    及錄音錄影帶封緘上、刑案資料作業- 個別查詢畫面及車籍
    資料作業詳細畫面上偽造「甲○○」之署名及指印；且接續
    在附表編號7 至9 所示具有存證、收據性質之內政部警政署
    國道公路警察局舉發違反道路交通管理事件通知單（一式三
    聯，具複寫功能）、犯罪嫌疑人權利告知書、拘提逮捕通知
    書上分別偽造「甲○○」之署名及指印，以為表示「甲○○
    」已知悉各該文書內容之證明，而接續偽造以「甲○○」名
    義簽收之內政部警政署國道公路警察局舉發違反道路交通管
    理事件通知單3 紙（此係一次偽造行為，因複寫功能而同時
    偽造3 紙）、犯罪嫌疑人權利告知書1 紙及拘提逮捕通知書
    1 紙，並持之交予內政部警政署國道公路警察局第三警察隊
    員林分隊承辦員警而行使之（但內政部警政署國道公路警察
    局舉發違反道路交通管理事件通知單第一聯又經員警交由乙
    ○○收執）；再接續於翌日（即同年月2 日）下午3 時52分
    許，在臺灣彰化地方法院檢察署內勤檢察官偵訊時，表示其
    為甲○○本人，並於偵訊筆錄受訊問人欄，偽造「甲○○」
    之署名（以上偽造之署名及指印情形及數量均詳如附表所示
    ），均足以生損害於甲○○本人及偵查犯罪機關對於文書製
    作與偵查犯罪之正確性。嗣因內政部警政署刑事警察局核對
    上開「甲○○」指紋後，發覺有異，始查知上情。
二、本件證據除補充如下外，其餘亦均與檢察官聲請簡易判決處
    刑書之記載相同，茲引用之（如上附件）：
（一）被告於本院審理時之自白。
（二）附表編號1 至10所示之酒精濃度測定紀錄表、汽車駕駛人
      酒後生理協調平衡檢測紀錄表、內政部警政署國道公路警
      察局第三警察隊調查筆錄、國道公路警察局第三警察隊錄
      音錄影帶封緘、刑案資料作業- 個別查詢畫面及車籍資料
      作業詳細畫面、犯罪嫌疑人權利告知書、拘提逮捕通知書
      、臺灣彰化地方法院檢察署偵訊筆錄影本各1 份、內政部
      警政署國道公路警察局舉發違反道路交通管理事件通知單
      第三聯存查聯正本1 紙。
（三）本院95年度交易字第278 號判決書正本1 份。
（四）內政部警政署國道公路警察局第三警察隊以96年6 月20日
      公警三刑字第0960304555號函、96年6 月22日本院電話記
      錄表、內政部警政署刑事警察局95年11月30 日刑紋字第
      0950178318函各1 份附卷可佐。
三、論罪科刑：
（一）被告冒用被害人甲○○之名義應訊，使偵查機關誤以為其
      姓名為甲○○而以甲○○名義傳喚、訊問、調查及提起公
      訴，不但影響偵查機關對於文書製作與偵查犯罪之正確性
      ，亦使甲○○陷於遭法律追訴之危險，對甲○○之名譽等
      人格權造成相當程度之損害。又被告乙○○於附表編號7
      至9 所示之內政部警政署國道公路警察局舉發違反道路交
      通管理事件通知單、犯罪嫌疑人權利告知書、拘提逮捕通
      知書上偽造「甲○○」署押，依其內容足以表示其係偽以
      「甲○○」名義，出具證明甲○○「已收受舉發違反道路
      交通管理事件通知單」、「業經告知訊問前依法應告知之
      事項」、「已經收受拘提逮捕通知」之用意，雖該等私文
      書之內容係警察事先印製、填寫，然此不過為便利之措施
      ，被告既明知其內容，自可決定是否簽署，既仍執意冒名
      應訊而在其上偽造「甲○○」之署押，則該事先印製、填
      寫之內容即為被告採為自己之一定意思表示，而屬刑法第
      210 條規定之私文書（最高法院90年度臺上字第6057號、
      93年度臺上字第1454號判決要旨參照）。被告於簽名及按
      捺指印後，再交付予內政部警政署國道公路警察局第三警
      察隊員林分隊承辦員警，顯然對於該等文書之內容有所主
      張，自亦足以生損害於「甲○○」本人及偵查犯罪機關對
      於文書製作與偵查犯罪之正確性。
（二）按刑法上所謂偽造署押，係指未經他人之授權或同意，而
      擅自簽署他人之姓名或畫押（包括以他人之名義按捺指印
      之情形）者而言（最高法院93年度臺上字第2057號判決意
      旨參照）。又如數行為於同時同地或密切接近之時地實施
      ，侵害同一之法益，各行為之獨立性極為薄弱，依一般社
      會健全觀念，在時間差距上，難以強行分開，在刑法評價
      上，以視為數個舉動之接續施行，合為包括之一行為予以
      評價，較為合理，則屬接續犯，而為包括之一罪（最高法
      院有93年度台上字第6697號判決意旨參照），是被告為脫
      免處罰及刑責，冒用被害人甲○○名義應訊，而接連於附
      表所示之文件上偽造「甲○○」署名及指印之行為，外觀
      上雖有數個偽造署押之行為，但此數行為係於密接之時間
      、地點所實施，侵害同一之法益，各行為之獨立性極為薄
      弱，依一般社會健全觀念，在時間差距上，難以強行分開
      ，應認係接續之犯行。
（三）核被告所為，係犯刑法第216 條、第210 條之行使偽造私
      文書罪。被告偽造附表編號7 至9 所示之內政部警政署國
      道公路警察局舉發違反道路交通管理事件通知單、犯罪嫌
      疑人權利告知書、拘提逮捕通知書等私文書後復持以行使
      ，偽造之低度行為應為行使之高度行為所吸收，其偽造署
      押之行為係偽造私文書之部分行為，為偽造私文書罪吸收
      ，均不另論罪。又被告於附表編號1 至10所示之文件上偽
      造「甲○○」署名及指印之行為係接續行為已如上述，是
      其接續於附表編號1-6 、10所示各單純偽造「甲○○」署
      押（含按捺指印）之行為，與上開偽造私文書內（即如附
      表編號7-9 所示）之偽造署押行為即為接續行為而無從割
      裂，均為該行使偽造私文書罪所吸收，不另論罪，附此敘
      明。
（四）被告偽造附表編號7-9 所示之私文書後復持以行使之行為
      ，亦均係基於同一冒名應訊犯意下之接續行為，僅侵害一
      個法益，僅論以一罪。
（五）被告行使偽造私文書及附表編號1 、3 、7 之外所示偽造
      署押之犯行，雖均未據檢察官提起公訴，惟該部分與檢察
      官起訴如附表編號1 、3 、7 所示偽造署押之犯行分別有
      吸收犯及接續犯之一罪關係，自為起訴效力所及，應由本
      院併予審理，附此敘明。
（六）爰審酌被告因酒醉駕車為警查獲後，竟為規避刑責而冒名
      應訊，欲入人於罪，所生危害非輕，惟念其犯罪之手段、
      方法，及犯罪後後於警詢、偵查及本院審理時均能坦認犯
      行，態度尚稱良好等一切情狀，量處如主文所示之刑。又
      查被告犯罪時間，係在96年4 月24日以前，所犯為行使偽
      造私文書罪，悉合於減刑條件，應依中華民國九十六年罪
      犯減刑條例第2 條第1 項第3款、第9 條之規定，減其宣
      告刑二分之一，並諭知易科罰金之折算標準。
四、沒收
（一）被告偽造之內政部警政署國道公路警察局舉發違反道路交
      通管理事件通知單第一聯即違規駕駛人收執聯，已由員警
      交予被告收執，屬被告所有，且係被告因本案犯罪所生之
      物，雖未扣案，但既無證據證明已滅失，爰依刑法第38
      條第1 項第3 款諭知沒收（該通知單上由被告所偽造之「
      甲○○」署押1 枚，因所附麗之私文書已整份宣告沒收，
      爰不予重複宣告沒收）。
（二）另被告偽造之內政部警政署國道公路警察局舉發違反道路
      交通管理事件通知單第二、三聯、犯罪嫌疑人權利告知書
      、拘提逮捕通知書各1 紙，被告均已持以行使而交付予內
      政部警政署國道公路警察局第三警察隊員林分隊承辦員警
      ，已非被告所有之物，自不得併予宣告沒收。
（三）至被告在附表編號1 至10所示文件上所偽造之「甲○○」
      署名及指印（除編號7 之內政部警政署國道公路警察局舉
      發違反道路交通管理事件通知單第一聯即違規駕駛人收執
      聯上之「甲○○」署名外），不問屬於犯人與否，均應依
      刑法第219 條之規定，併予宣告沒收之。
五、應適用之法條：
（一）刑事訴訟法第452 條、第273 條之1 第1 項，第299 條第
      1 項前段、第310 條之2 、第454 條第2 項。
（二）刑法第216 條、第210 條、第47條第1 項、第41條第1項
      前段、第219條、第38條第1 項第3 款，判決如主文。
（三）中華民國九十六年罪犯減刑條例第2 條第1 項第3 款、第
      7 條、第9 條，判決如主文。
六、如不服本件判決，得自收受送達之日起10日內，向本院提起
    上訴。
本案經檢察官劉世豪到庭執行職務。
中　　華　　民　　國　　96　　年　　8 　　月　　15　　日
                  刑事第四庭    法　官　周淡怡
以上正本證明與原本無異。
如不服本判決應於收受本判決後十日內向本院提出上訴書狀，其
未敘述上訴理由者，並得於提起上訴後十日內向本院補提理由書
狀（均須按他造當事人之人數附繕本）「切勿逕送上級法院」。
告訴人或被害人對於判決如有不服具備理由請求檢察官上訴者，
其上訴期間之計算係以檢察官收受判決正本之日期為準。
中　　華　　民　　國　　96　　年　　8 　　月　　15　　日
                                書記官  黃幼華
附表：
┌──┬──────────────────┬─────────────┐
│編號│偽造「甲○○」署名、指印所在文件名稱│偽造之署押　　　　        │
├──┼──────────────────┼─────────────┤
│ 1　│酒精濃度測定紀錄表                  │「甲○○」署名及指印各2枚 │
│    │                                    │（本案有2 紙紀錄表，分附於│
│    │                                    │內政部警政署國道公路警察局│
│    │                                    │第三警察隊0000000000號警卷│
│    │                                    │、0000000000號警卷）      │
├──┼──────────────────┼─────────────┤
│ 2　│汽車駕駛人酒後生理協調平衡檢測紀錄表│「甲○○」署名及指印各1枚 │
├──┼──────────────────┼─────────────┤
│ 3　│內政部警政署國道公路警察局第三警察隊│「甲○○」署名2 枚、指印6 │
│    │調查筆錄                            │枚                        │
├──┼──────────────────┼─────────────┤
│ 4　│國道公路警察局第三警察隊錄音錄影帶封│「甲○○」署名及指印各1 枚│
│    │緘　                                │　                        │
├──┼──────────────────┼─────────────┤
│ 5　│刑案資料作業-個別查詢畫面           │「甲○○」署名及指印各1 枚│
├──┼──────────────────┼─────────────┤
│ 6　│車籍資料作業詳細畫                  │「甲○○」署名及指印各1 枚│
├──┼──────────────────┼─────────────┤
│    │內政部警政署國道公路警察局舉發違反道│「甲○○」署名3 枚（每聯各│
│ 7　│路交通管理事件通知單（一式三聯，分別│1 枚）                    │
│    │為違規人收執聯、監理機關及舉發機關存│【第一聯上「甲○○」署名1 │
│    │查聯）                              │枚不另諭知沒收】          │
├──┼──────────────────┼─────────────┤
│ 8  │犯罪嫌疑人權利告知書                │「甲○○」署名及指印各1 枚│
├──┼──────────────────┼─────────────┤
│ 9  │拘提逮捕通知書                      │「甲○○」署名及指印各1枚 │
├──┼──────────────────┼─────────────┤
│ 10 │臺灣彰化地方法院檢察署內勤檢察官訊問│「甲○○」署名1枚         │
│    │筆錄                                │                          │
└──┴──────────────────┴─────────────┘
附錄本案論罪科刑法條全文：
刑法第210條
偽造、變造私文書，足以生損害於公眾或他人者，處5 年以下有
期徒刑。
刑法第216條
行使第210 條至第215 條之文書者，依偽造、變造文書或登載不
實事項或使登載不實事項之規定處斷。
